【裁判字號】    99,事聲,116
【裁判日期】    991206
【裁判案由】    聲明異議
【裁判全文】
臺灣嘉義地方法院民事裁定  99年度事聲字第116號
異  議  人  臺灣土地銀行股份有限公司
法定代理人  蘇樂明
代  理  人  屈錫田
相  對  人  蘇香
相  對  人  林秀華
上列當事人間因聲請假扣押事件，異議人對於中華民國99年11月
16日本院司法事務官所為之99年度司裁全字第140 號民事裁定聲
明異議，本院裁定如下：
    主  文
異議駁回。
    理  由
一、按當事人對於司法事務官處理事件所為之終局處分，得於處
    分送達後10日之不變期間內，以書狀向司法事務官提出異議
    。司法事務官認前項異議有理由時，應另為適當之處分；認
    異議為無理由者，應送請法院裁定之。法院認第1 項之異議
    為有理由時，應為適當之裁定；認異議為無理由者，應以裁
    定駁回之，民事訴訟法第240 條之4 第1 項至第3 項定有明
    文。查本件聲明異議人係依前開法定期間就本院司法事務官
    於99 年11 月16日以99年度司裁全字第140 號裁定駁回異議
    人假扣押之聲請，聲明不服提起異議，是本院自應依法就司
    法事務官所為之處分，審究異議人之異議有無理由，合先敘
    明。
二、本件異議意旨略以：相對人逾期償付，經異議人向相對人電
    催均無法聯繫，所寄送催繳通知函亦因遷移不明無法送達，
    又依財團法人金融聯合徵信中心資料，相對人林秀華有多家
    金融機構款項未繳及呆帳紀錄。本案債務若不即時聲請假扣
    押，而任由相對人自由處分，則異議人之債權必有日後不能
    執行或甚難執行之虞等語。
三、按金錢請求，或得易為金錢請求之請求，有日後不能執行或
    甚難執行之虞者，固得聲請假扣押，惟為此項聲請，依民事
    訴訟法第526 條第1 項、第2 項及第284 條規定，對於請求
    及假扣押之原因，應提出能即時調查之證據以釋明之；前揭
    釋明如有不足，而債權人陳明願供擔保或法院認為適當者，
    法院得定相當之擔保，命供擔保後為假扣押。故債權人聲請
    假扣押應就其請求及假扣押之原因加以釋明，兩者缺一不可
    。該項釋明如有不足而債權人陳明願供擔保或法院認為適當
    者，法院始得定相當之擔保，命供擔保後為假扣押。若債權
    人就其請求及假扣押之原因有一項未予釋明，法院即不得命
    供擔保後假扣押之裁定。此所謂請求之原因，指債權人金錢
    請求或得易為金錢請求之發生緣由（民事訴訟法第522 條第
    1 項），而假扣押之原因，則指有日後不能強制執行或甚難
    執行之虞（同法第523 條第1 項）而言。經查，本件異議人
    於99年11月16日具狀聲請對於准予假扣押相對人2 人財產之
    時，僅隨狀提出貸款契約影本、貸款明細查詢單、台灣土地
    銀行函影本、中華郵政存款利率表等件以釋明請求原因之存
    在，對於相對人有何假扣押原因之存在，並未備具任何可供
    即時調查之事證以釋明之，故本件承辦司法事務官以異議人
    未就債務人即相對人有何假扣押原因存在提出任何資料釋明
    為由，駁回其假扣押之聲請，已非無據。
四、又異議人雖於提出本件異議後，雖事後補具催收記錄卡及通
    知函影本、財團法人金融聯合徵信中心資料等件以為釋明假
    扣押原因；但，電催無法聯繫充其量僅能釋明相對人消極無
    還款意願，與其有積極逃棄及隱匿財產之事實尚屬有間。又
    雖對相對人蘇香寄送催繳通知函卻因遷移不明被退回，惟對
    照異議人所具通知函及其於民事假扣押裁定聲請狀所附貸款
    契約影本可知，異議人係約於97年5 月29日依相對人蘇香於
    94年10月3 日留存之地址寄送該函，該址是否為相對人蘇香
    現實之住所所在，已有疑義。且人民遷徙自由本受憲法保障
    ，異議人以通知函遭退、99年9 月21日面催得知相對人原報
    該址住屋已出租他人等項，主張相對人蘇香遷離94年間所報
    地址，藉之釋明其有逃匿事實，難認有釋明之效，與未為任
    何釋明無異。另，雖稱相對人林秀華有積欠款項未繳及呆帳
    紀錄，惟卻未提出其財產及所得資料，以釋明其陷於無資力
    狀態。綜上所述，本件實與未經絲毫釋明無異，依前揭說明
    ，假扣押聲請依法即不應准許，本院司法事務官所為駁回處
    分，難謂有何違誤，異議人執此對原裁定復為聲明異議，洵
    無理由。
五、依民事訴訟法第240條之4第3項後段，裁定如主文。
中    華    民    國    99    年    12    月    6    日
                    民二庭法  官  陳思睿
以上正本係照原本作成。
如對本裁定抗告須於裁定送達後10日內向本院提出抗告狀，並應
繳納抗告費新台幣1,000 元。
中    華    民    國    99    年    12    月    6    日
                          書記官  張富

司法院資訊處製作；財團法人民間司法改革基金會備份。
